【裁判字號】    99,訴,868
【裁判日期】    990921
【裁判案由】    違反毒品危害防制條例
【裁判全文】
臺灣屏東地方法院刑事判決               99年度訴字第868號
公  訴  人  臺灣屏東地方法院檢察署檢察官
被      告  甲○○
上列被告因違反毒品危害防制條例案件，經檢察官提起公訴（99
年度毒偵字第1228號），被告於本院準備程序就被訴事實為有罪
之陳述，經合議庭裁定由受命法官獨任進行簡式審判程序，並判
決如下：
    主  文
甲○○施用第一級毒品，累犯，處有期徒刑拾月，扣案之第一級
毒品海洛因壹包（驗前淨重零點零柒公克，驗餘淨重零點零陸
肆公克）及海洛因外包裝袋壹只沒收銷燬。
    事  實
一、甲○○前因施用毒品案件，經本院以92年度毒聲字第1234號
    裁定送觀察、勒戒後，認無繼續施用毒品之傾向，於民國92
    年10月15日執行完畢釋放，並由臺灣屏東地方法院檢察署檢
    察官以92年度毒偵字第1322號為不起訴處分確定；又於前揭
    觀察、勒戒執行完畢釋放後5 年內之93年間因施用毒品案件
    ，經本院以93年度簡字第1425號判決處有期徒刑3 月確定，
    於94年4 月10日縮刑期滿執行完畢；復因施用毒品案件，經
    本院以94年度簡字第454 號判決處有期徒刑5 月確定，於94
    年7 月15日易科罰金執行完畢；再因施用毒品等案件，經本
    院以96年度訴字第44號判決處有期徒刑8 月、6 月、8 月、
    6 月，定應執行刑為有期徒刑2 年確定、以96年度訴字370
    號判決處有期徒刑1 年2 月、8 月，定應執行刑為有期徒刑
    1 年8 月確定，上開各罪所處之刑俱經減刑二分之一定應執
    行刑為有期徒刑1 年10月確定，於98年2 月5 日縮刑期滿執
    行完畢。詎仍未戒絕毒癮，明知海洛因業經行政院公告列為
    毒品危害防制條例第2 條第2 項第1 款之第一級毒品，不得
    施用、持有，竟基於施用第一級毒品海洛因之犯意，於99年
    5 月25日8 時許，在其屏東縣東港鎮○○街16之21號住處內
    ，以將海洛因置於注射針筒摻水稀釋後注射之方式，施用海
    洛因1 次。嗣於同日12時50分許，甲○○在屏東縣東港鎮○
    ○路與成功路口，因形跡可疑為警盤查而查獲，當場扣得海
    洛因1 包（驗前淨重0.073 公克，驗餘淨重0.064 公克），
    並經警為其採尿送驗，檢出第一級毒品陽性反應，始悉上情
    。
二、案經屏東縣政府警察局東港分局報告臺灣屏東地方法院檢察
    署檢察官偵查起訴。
    理  由
一、按簡式審判程式之證據調查，不受刑事訴訟法第159 條第1
    項所定：「被告以外之人於審判外之言詞或書面陳述，不得
    作為證據。」之限制，此見同法第273 條之2 規定甚明。是
    本判決下列所引用之被告以外之人於審判外所為之陳述，依
    前揭法律規定，均得作為證據，先予敘明。
二、(一)上開犯罪事實，業據被告甲○○坦承不諱，並有卷附之扣
      押筆錄、扣押物品目錄表各1 份（見警卷第6 至8 頁）及
      扣案之海洛因1 包可資佐證。而被告為警查獲後所排放之
      尿液經採樣送驗，以酵素免疫分析法初步檢驗及氣相層析
      質譜儀法確認檢驗結果，於鴉片類呈陽性反應，有屏東縣
      政府警察局東港分局偵辦毒品條例案受檢人真實姓名對照
      表、臺灣檢驗科技股份有限公司99年6 月15日出具之濫用
      藥物檢驗報告各1 紙附卷足稽（見警卷第10頁、偵卷第11
      頁）；至扣案之海洛因1 小包，驗前淨重0.073 公克，驗
      餘淨重0.064 公克，經以化學呈色法及氣相層析質譜儀檢
      驗後，檢出第一級毒品海洛因成分，有高雄市立凱旋醫院
      99年6 月21日高市凱醫驗字第13355 號濫用藥物成品檢驗
      鑑定書1 紙在卷可證（見偵卷第12頁），俱徵被告前揭不
      利於己之自白與事實相符。
    (二)按施用第一、二級毒品為犯罪行為，毒品危害防制條例第
      10條定有處罰明文。故施用第一、二級毒品者，依前揭規
      定本應科以刑罰。惟基於刑事政策，對合於一定條件之施
      用者，則依同條例第20條、第23條之規定，施以觀察、勒
      戒及強制戒治之保安處分。又毒品危害防制條例於92年7
      月9 日修正公佈，自93年1 月9 日施行，其中第20條、第
      23條將施用毒品之刑事處遇程式，區分為「初犯」及「5
      年內再犯」、「5 年後再犯」。依其立法理由之說明：「
      初犯」，經觀察、勒戒或強制戒治後，應為不起訴處分或
      不付審理之裁定；經觀察、勒戒或強制戒治執行完畢釋放
      後，「5 年內再犯」者，因其再犯率甚高，原實施之觀察
      、勒戒及強制戒治既已無法收其實效，爰依法追訴或裁定
      交付審理。至於經觀察、勒戒或強制戒治執行完畢釋放後
      ，「5 年後再犯」者，前所實施之觀察、勒戒或強制戒治
      已足以遮斷其施用毒品之毒癮，為期自新及協助其斷除毒
      癮，仍適用「初犯」規定，先經觀察、勒戒或強制戒治之
      程式。從而依修正後之規定，僅限於「初犯」及「5 年後
      再犯」2 種情形，始應先經觀察、勒戒或強制戒治程式。
      倘被告於5 年內已再犯，經依法追訴處罰，縱其第3 次（
      或第3 次以上）再度施用毒品之時間，在初犯經觀察、勒
      戒或強制戒治執行完畢釋放5 年以後，已不合於「5 年後
      再犯」之規定，且因已於「5 年內再犯」，顯見其再犯率
      甚高，原實施觀察、勒戒或強制戒治，已無法收其實效，
      即應依該條例第10條處罰（最高法院97年9 月9 日97年度
      第5 次刑事庭會議決議參照）。本案被告於92年間因施用
      毒品案件，經本院以92年度毒聲字第1234號裁定送觀察、
      勒戒後，認無繼續施用毒品之傾向，於92年10月15日執行
      完畢釋放，並由臺灣屏東地方法院檢察署檢察官以92年度
      毒偵字第1322號為不起訴處分確定後，又於93年間因施用
      毒品案件，經本院以93年度簡字第1425號判決處有期徒刑
      3 月確定等情，有臺灣高等法院被告前案紀錄表在卷可稽
      ，則被告前因施用毒品，經觀察、勒戒執行完畢釋放後，
      5 年內既已再犯施用毒品罪，並經依法追訴處罰，縱本次
      施用毒品之時間，係在前次施用毒品經觀察、勒戒執行完
      畢釋放5 年以後，仍與「5 年後再犯」有別，而無毒品危
      害防制條例第20條第3 項之適用，自應依法追訴審判。
    (三)綜上所述，本案事證明確，被告施用第一級毒品犯行，洵
      堪認定，應予依法論科。
三、按海洛因屬毒品危害防制條例第2 條第2 項第1 款規定之第
    一級毒品，核被告所為，係犯同條例第10條第1 項之施用第
    一級毒品罪。被告施用前後持有第一級毒品之低度行為，為
    其施用之高度行為所吸收，不另論罪。被告有如犯罪事實項
    下所載之前科紀錄，有臺灣高等法院被告前案紀錄表1 份附
    卷可稽，其於徒刑執行完畢後5 年內，故意再犯本案有期徒
    刑以上之罪，為累犯，應依刑法第47條第1 項規定，加重其
    刑。爰審酌被告曾因施用毒品案件，經送觀察、勒戒及多次
    判刑確定執行完畢，仍不知戒絕，又觸犯本件犯行，戕害己
    身，顯示其定力不足、意志不堅、易受外界誘惑，惟犯後坦
    承犯行，態度良好，併其之生活狀況、智識程度等一切情狀
    ，量處如主文所示之刑。扣案之海洛因1 包（驗前淨重0.07
    3 公克，驗餘淨重0.064 公克），應依毒品危害防制條例第
    18條第1 項前段諭知沒收銷燬；其外包裝袋1 只，因殘留微
    量毒品海洛因難以析離，爰依同規定沒收銷燬之。
據上論斷，應依刑事訴訟法第273 條之1 第1 項、第299 條第1
項前段，毒品危害防制條例第10條第1 項、第18條第1 項前段，
刑法第11條、第47條第1 項，判決如主文。
本案經檢察官潘國威到庭執行職務。
中    華    民    國    99    年    9     月    21    日
                  刑事第三庭  法  官  李珮妤
以上正本證明與原本無異。
如不服本判決應於收受判決後10日內向本院提出上訴書狀，並應
敘述具體理由；其未敘述上訴理由者，應於上訴期間屆滿後20日
內向本院補提理由書（均須按他造當事人之人數附繕本）「切勿
逕送上級法院」。
中    華    民    國    99    年    9     月    21    日
                              書記官  劉淑蓉
附錄本案論罪科刑法條：
毒品危害防制條例第10條第1項
施用第一級毒品者，處6 月以上5 年以下有期徒刑。

司法院資訊處製作；財團法人民間司法改革基金會備份。
